【裁判字號】    91,上易,1183
【裁判日期】    920122
【裁判案由】    詐欺
【裁判全文】
臺灣高等法院高雄分院刑事判決                  九十一年度上易字第一一八三號
    上  訴  人
    即  被  告  乙○○  男民.
右上訴人因詐欺案件，不服台灣高雄地方法院九十一年度易緝字第一六號中華民國九
十一年七月五日第一審判決（起訴案號：台灣高雄地方法院檢察署八十年度偵字第九
四○六號），提起上訴，本院判決如左：
    主  文
原判決撤銷。
乙○○意圖為自己不法之所有，以詐術使人將本人之物交付，累犯，處有期徒刑壹年
貳月，減為有期徒刑柒月。
    事  實
一、乙○○前於民國七十二年因詐欺、偽造文書罪，經法院判處有期徒刑二年、八月
    ，經合併定執行刑二年六月確定，於七十六年一月五日假釋期滿執行完畢。猶不
    知悔改，竟意圖為自己不法之所有，於七十七年九月間某日，向甲○○佯稱合夥
    購買「金滿山號」漁船，股份各半，價金為新台幣（下同）三百四十七萬元，又
    將來購得該漁船登記為甲○○所有等語，使甲○○陷於錯誤，信以為真，而分別
    (1)於七十七年九月中旬，在高雄市○○○路三七三號，交付購買漁船價金予乙○
    ○八十五萬元（起訴書誤載為八十萬元）、(2)七十七年十月中旬，在甲○○住處
    交付乙○○價金二十八萬五千元、(3)七十七年十一月中旬在甲○○住處交付乙○
    ○價金六十萬元，共計交付價金一百七十三萬五千元，詎乙○○得款後，並未購
    船，經甲○○一再催促並表示欲看所購船舶，乙○○始於七十九年十一月間，簽
    發以乙○○為發票人，高雄市小港區農會為付款人，面額八十萬元、票號一一七
    九二三號，發票日為七十九年十一月十五日之支票一紙交付甲○○，以為返還價
    金之用，惟該支票經提示卻遭退票無法兌現，而乙○○亦逃逸無蹤，甲○○始知
    受騙。
二、案經甲○○訴由臺灣高雄地方法院檢察署檢察官偵查起訴。乙○○逃匿，經原審
    法院於八十年十月四日發布通緝，始於九十一年一月二十八日為警緝獲歸案。
    理  由
一、上訴人即被告乙○○雖未於本院調查審理時到庭，惟其於原審並不否認於右揭時
    地邀告訴人甲○○合購漁船「金滿山號」，並收受告訴人交付購買漁船價金共一
    百七十三萬五干元，嗣後因未購船經告訴人催討，而簽發上述面額八十萬支票一
    紙返還價金等情，雖否認有詐欺之犯行，辯稱：買船的事情，當時確實有在進行
    ，我跟告訴人股份各一半，是委託一位黃文旺在處理，說要幫我標購海關的走私
    拍賣船，最後黃文旺告訴我說，船沒有標到，告訴人就說要退股，所以我就開立
    八十萬元的支票要還給告訴人，但是因為我週轉不靈，所以支票沒有兌現云云。
二、經查：
  (一)右揭事實，業據告訴人甲○○指訴綦詳，並有證人即告訴人之弟吳金塗於檢察官
    偵查中證述：乙○○邀甲○○合夥買船，甲○○先後交付乙○○二十八萬五千元
    、六十萬元，都是買船的資金，乙○○說船有買到，放在基隆，我哥哥邀他去看
    船，乙○○都說沒空，所以一直沒看到船，後來甲○○與我一直找乙○○看船，
    如果沒看到船，要討錢，乙○○就開八十萬支票給甲○○等語（見偵查卷第三十
    七頁），核與證人王金霸於偵查中證述：約於七十七年間九月間我與甲○○、吳
    金塗三人將該筆現款（八十五萬元現金）送給乙○○收訖等語，證人黃和田於偵
    查中證述：我載甲○○去找乙○○，乙○○有開給吳金水八十萬元支票等語相符
    （見偵查卷第十一、十二頁），並有被告乙○○開立之收據、及上述乙○○為發
    票人，高雄市小港區農會為付款人，面額八十萬元、票號一一七九二三號，發票
    日七十九年十一月十五日之支票及退票理由單影本各一紙附卷可證（見偵查卷第
    六、七頁）。
  (二)被告雖以該金滿山號漁船是在基隆海關拍賣，委託黃文旺處理，錢也有交給黃文
    旺，後來黃文旺說沒有標到云云置辯，惟亦陳稱該「黃文旺」已死亡，法院無從
    傳訊「黃文旺」其人到庭以供查證，其辯詞是否可信，已有可疑。原審法院查詢
    「金滿山號」漁船相關資料，經高雄市政府建設局漁業處函覆稱：中華民國並無
    以「金滿山號」命名之漁船，有高雄市政府建設局查復漁船及船員資料資料傳送
    單一紙份卷可證。況被告於九十一年一月二十八日通緝到案，經原審法院訊問時
    辯稱：是有買金滿山號漁船這一件事，那時我與甲○○是有一起向船主買船，船
    主的名字我忘了，因為後來船主不賣船給我們，所以最後沒有成交，有開一張八
    十萬元支票還給甲○○，因週轉不靈跳票云云，嗣後卻又改以託黃文旺標購不成
    云云置辯，辯詞先後閃爍，差異甚大，雖被告辯稱係因一時緊張而說錯，惟於七
    十七年間購買總價高達三百四十七萬元之漁船，屬相當高額之買賣，理應記憶深
    刻，若真有購船一事，被告豈可能因一時緊張而對購買漁船之方式、船主姓名、
    最後未購得漁船之原因等購船情節為全然不同之陳述，再參以被告收受價金後，
    既未購船，亦未返還任何價款之情形，顯係意圖為自已不法之所有，以詐術使人
    將本人之物交付，其詐欺之犯意甚為明顯，被告前開所辯顯屬卸責之詞，不足採
    信。
  (三)綜上所述，本件事證明確，被告顯係假借合夥購買「金滿山號」漁船為由，向告
    訴人詐欺一百七十三萬五千元之犯行堪以認定。
三、核被告乙○○所為，係犯刑法第三百三十九條第一項之詐欺取財罪。又被告前於
    民國七十二年因詐欺、偽造文書罪，分別經法院判處有期徒刑二年、八月，並經
    合併定應執行刑二年六月確定，於七十六年一月五日假釋期滿執行完畢，有卷附
    之臺灣高雄地方法院檢察署刑案查註紀錄表、台灣高等法院被告全國前案紀錄表
    各一份可證，其受有期徒刑之執行完畢，五年以內再犯有期徒刑以上之罪，為累
    犯，依法加重其刑。又被告犯罪在七十九年十月三十一日以前，所犯之罪合於中
    華民國八十年罪犯減刑條例減刑之規定，應依法於裁判時減其宣告刑二分之一。
四、原審為科刑之判決，固非無見，惟原判決疏未依中華民國八十年罪犯減刑條例減
    刑，自有未洽，被告上訴意旨並不否認犯罪，未具理由空言指摘原判決不當，雖
    無可取，但原判決既有如前所述可議之處，即屬無可維持，應由本院撤銷改判，
    爰審酌被告詐欺告訴人之金額高達一百七十三萬五千元，造成告訴人損害甚高，
    犯罪情節非輕，且否認犯行，犯罪後態度不佳，犯罪後迄今已有十餘年，猶未與
    告訴人達成和解賠償告訴人之損失等一切情狀，量處如主文所示之刑，以示懲儆
    。又被告犯罪在七十九年十月三十一日以前，且其通緝亦係在依中華民國八十年
    罪犯減刑條例施行之後，依中華民國八十年罪犯減刑條例第二條第一項第二款第
    三目規定，於裁判時減其宣告刑期二分之一，如主文所示。
五、另檢察官移送併辦（八十五年度偵字第一五一五二號）意旨謂：告訴人丁○○、
    丙○○於七十九年間，各投資被告乙○○、陳慧足籌設之旭海綜合農場有限公司
    三十萬元，事後被告乙○○成立公司卻只登記告訴人等出資額各三千元，且公司
    並未開始營業，又告訴人吳芳昌亦投資一百萬元買地，卻未登記吳芳昌共有，因
    認被告觸犯連續詐欺罪云云，因該部份事實，與本件上開起訴之詐欺取財部分，
    相距近二年之久，且詐欺方法亦不相同，此部分未經起訴，即與已論罪科刑部分
    無裁判上一罪之不可分關係，本院就此部分自不得加以審判，應退回檢察官依法
    處理（最高法院八十八年度台上字第三四八四號判決意旨參照）
六、被告經合法傳喚，無正當理由不到庭，爰不待其陳述逕行判決。
據上論斷，應依刑事訴訟法第三百六十九條第一項前段、第三百六十四條、第三百七
十一條、第二百九十九條第一項前段、刑法第三百三十九條第一項、第四十七條，中
華民國八十年罪犯減刑條例第二條第一項第二款第三目、第八條、罰金罰鍰提高標準
條例第一條前段，判決如主文。
本案經檢察官陳新慶到庭執行職務。
中    華    民    國      九十二      年      一      月     二十二   日
                              臺灣高等法院高雄分院刑事第四庭
                                  審判長法官  蕭權閔
                                        法官  陳吉雄
                                        法官  陳啟造
右正本證明與原本無異。
不得上訴。
                                  法院書記官  白蘭
中    華    民    國      九十二      年      一      月     二十二    日
附錄：
本件論罪科刑法條：
刑法第三百三十九條第一項
意圖為自己或第三人不法之所有，以詐術使人將本人或第三人之物交付者，處五年以
下有期徒刑、拘役或科或併科一千元以下罰金。


司法院資訊處製作；財團法人民間司法改革基金會備份。
